【裁判字號】    98,易,1042
【裁判日期】    980527
【裁判案由】    違反著作權法
【裁判全文】
臺灣臺北地方法院刑事判決              98年度易字第1042號
公  訴  人  臺灣臺北地方法院檢察署檢察官
被      告  甲○○
            乙○○
                      號2樓
上列被告等因違反著作權法案件，經檢察官提起公訴（97年度偵
字第12804 號），本院判決如下：
    主  文
甲○○、乙○○共同犯著作權法第九十一條之一第三項前段之散
布侵害著作財產權之光碟罪，甲○○處有期徒刑柒月；乙○○處
有期徒刑陸月，如易科罰金，以新臺幣壹仟元折算壹日，均緩刑
貳年。扣案之盜版光碟共捌佰參拾貳片、電腦主機貳台、棉套壹
佰零貳個及目錄貳本，均沒收。
    事  實
一、甲○○係詮盛通訊科技有限公司（址設臺北市萬華區○○○
    路36號1 樓107 室，下簡稱詮盛公司）之負責人，乙○○為
    詮盛公司之店員，兩人均明知卷附扣押物品清單所載遊戲名
    稱為「戰國無雙KATANA」、「麻將大會」等電腦遊戲軟體，
    係臺灣光榮綜合資訊股份有限公司（下稱臺灣光榮公司）及
    其他公司所享有著作權之電腦程式著作，非經著作權人同意
    或授權，不得明知係侵害著作財產權之光碟重製物而散布或
    意圖散布而持有，竟共同基於明知係侵害著作財產權之光碟
    重製物而散布之犯意聯絡，由甲○○向「周先生」之成年男
    子，以每片新臺幣（下同）40元之價格購入上開盜版遊戲光
    碟後，自民國97年2 月起，在上址詮盛公司內，共同以搭售
    遊戲機「Wii 」販售之方式（即在販賣Wii 主機時附贈遊戲
    光碟），散布上開盜版遊戲光碟予不特定人。嗣經臺灣光榮
    公司派員至該店取得盜版遊戲光碟「戰國無雙KATANA」、「
    麻將大會」2 片，並確認為盜版光碟後報警處理，而為警於
    97年5 月20日上午11時45分許，持搜索票至上址搜索後，查
    扣上開盜版遊戲光碟片共832 片（含臺灣光榮公司蒐證取得
    之2 片），及渠等所有供非法散布使用之電腦主機2 台、棉
    套102 個、目錄2 本等物。
二、案經臺灣光榮公司訴由內政部警政署保安警察第二總隊第一
    大隊第二中隊報請臺灣臺北地方法院檢察署檢察官偵查起訴
    。
    理  由
一、本判決下列所引用告訴代理人丙○○、施同慶於警偵訊時之
    供述證據，被告甲○○、乙○○對於證據能力均不爭執，迄
    本院言詞辯論終結前亦未聲明異議，而本院審核該供述證據
    作成之情況，認無不得或不宜作為證據之情形，自具有證據
    能力，合先敘明。
二、上揭犯罪事實，業據被告於本院審理中均坦承不諱，核與告
    訴代理人丙○○於警詢時指述在詮盛公司查扣之遊戲光碟，
    經鑑識均係非法燒錄之盜版遊戲光碟等語相符，又觀諸扣案
    之盜版光碟均無完整之包裝及說明書，且有內政部警政署保
    安警察第二總隊第一大隊第二中隊搜索扣押筆錄、扣押物品
    目錄表、扣押物品清單、現場照片附卷可稽，及扣案之盜版
    遊戲光碟共832 片（含臺灣光榮公司蒐證取得之2 片）、電
    腦主機2 台、棉套102 個、目錄2 本可資佐證，足認被告之
    自白供述均與事實相符。本件事證明確，被告犯行均堪認定
    。
三、核被告兩人所為，均係犯著作權法第93條之1 第3 項前段之
    散布侵害著作財產權之光碟罪。被告兩人就上開犯行，互有
    犯意聯絡及行為分擔，均為共同正犯。又渠等意圖散布而持
    有之低度行為，已為散布之高度行為所吸收，不另論罪。按
    刑事法若干犯罪行為態樣，本質上原具有反覆、延續實行之
    特徵，立法時既予特別歸類，定為犯罪構成要件之行為要素
    ，則行為人基於實行該罪之犯意，在密切接近之一定時間及
    空間內持續複次實行之該特定構成要件行為，倘依社會通念
    ，於客觀上認為符合一個反覆、延續性之行為觀念者，於刑
    法評價上，即應僅成立一罪，俾免有重複評價、刑度超過罪
    責與不法內涵之疑慮，例如經營、從事業務、收集、販賣、
    製造、散布等具有職業性、營業性或收集性等具有重複特質
    之犯罪，均屬包括一罪之集合犯概念。本件被告等先後多次
    散布侵害著作財產權之光碟重製物之犯行，因係於密集期間
    內以相同之方式持續進行，未曾間斷，是此散布犯行，即具
    有反覆、延續實行之特徵，從而在行為概念上，縱有多次之
    散布舉措，仍應評價認係包括一罪之集合犯，僅論以一罪。
    爰審酌被告甲○○係詮盛公司之負責人，被告乙○○為詮盛
    公司之店員，被告甲○○為高職畢業、被告乙○○為國中肄
    業，兩人學歷不高，欠缺保護智慧財產權之觀念，公開散布
    侵害他人著作財產權之盜版遊戲光碟，所為影響著作財產權
    人之正常收益，行為實不足取，惟念及被告兩人犯後均已坦
    承犯行，且事後積極與告訴人臺灣光榮公司和解，賠償告訴
    人之損失，此有賠償和解契約書可參，犯後態度良好，及參
    酌被告兩人之素行、犯罪動機、手段、經營時間、對被害人
    所生危害程度等一切情狀，分別量處如主文所示之刑，並就
    被告乙○○部分諭知易科罰金之折算標準。
四、末查，被告兩人均未曾因故意犯罪受有期徒刑以上刑之宣告
    ，此有臺灣高等法院被告前案紀錄表存卷可參，其等一時失
    慮，致罹刑章，犯後均已坦承犯行，並賠償16萬元予告訴人
    臺灣光榮公司，有前開賠償和解契約書在卷可佐，足認被告
    犯後均已知錯悔改，經此偵審程序及科刑之教訓後，當能知
    所警惕，信無再犯之虞，且告訴人臺灣光榮公司亦具狀表示
    請賜予被告緩刑之判決，有刑事陳報狀在卷可參，故本院認
    其等所受宣告之刑，均以暫不執行為適當，爰均諭知被告緩
    刑2 年，以啟自新。又扣案之侵害著作財產權之盜版光碟共
    832 片（含臺灣光榮公司取得之2 片，不包括3 片盜版電影
    光碟，詳見卷附扣押物品清單）、電腦主機2 台、棉套102
    個、目錄2 本，均為被告所有且供犯罪所用之物，爰依著作
    權法第98條之規定，均併予宣告沒收。
五、不另為無罪諭知部分：
（一）公訴意旨另以：被告甲○○、乙○○明知如起訴書附表所
      示「赤色風暴」等15部電影（共3 片盜版光碟），分別為
      如附表所示美商迪士尼企業股份有限公司（下稱迪士尼公
      司）等取得著作財產權之視聽著作，非經著作權人同意或
      授權，不得擅自重製或明知係侵害著作財產權之重製物而
      散布或意圖散布而持有，竟共同基於明知係侵害著作財產
      權之重製物而散布或意圖散布而持有之犯意聯絡，自不詳
      時間起，在詮盛公司內，移轉散布上開盜版電影光碟。因
      認被告兩人此部分另共同涉有著作權法第93條之1 第3 項
      、第2 項之明知係侵害他人著作財產權之光碟重製物而散
      布罪嫌云云。
（二）按犯罪事實應依證據認定之，無證據不得認定犯罪事實，
      刑事訴訟法第154 條第2 項定有明文。次按事實之認定，
      應憑證據，如未能發現相當證據，或證據不足以證明，自
      不能以推測或擬制之方法，為裁判基礎（最高法院40年台
      上字第86號判例意旨參照）。
（三）經查，警方持搜索票至詮盛公司內查扣到如起訴書附表所
      示之DVD 電影光碟3 片（內含15部影片），而上開電影光
      碟經財團法人台灣著作權保護基金會鑑定結果，均為盜版
      品，屬侵害告訴人迪士尼等公司著作權之光碟，固經告訴
      代理人施同慶於警詢時指述在卷，並有該基金會出具之鑑
      識報告在卷可參。然觀諸查扣之盜版電影光碟僅有3 片，
      數量不多，且均為舊片，發行出版時間已久，並非新發行
      之新片，參以被告甲○○所經營之詮盛公司，營業項目為
      電腦器材及用品買賣、電視遊樂器及通訊等項目，並無經
      營視聽著作之販售或出租，此有該公司營利事業登記查詢
      資料在卷可佐，其既係從事電腦遊戲主機及光碟之販售，
      核與視聽著作之租售經營，兩者型態不同，則被告甲○○
      辯稱該盜版電影光碟3 片係他人所贈供己觀賞等語，並非
      無可能。此外，依卷內證據資料，並無其他積極證據足以
      證明被告兩人有何公訴人所指前開散布侵害著作財產權之
      光碟罪，惟因與渠等前開經本院論罪科刑部分，具有集合
      犯之包括一罪關係，爰均不另為無罪之諭知，併此敘明。
據上論斷，應依刑事訴訟法第284 條之1 、第299 條第1 項前段
，著作權法第91條之1 第3 項前段、第98條，刑法第11條、第28
條、第41條第1 項前段、第74條第1 項第1 款，判決如主文。
本案經檢察官呂俊儒到庭執行職務。
中    華    民    國    98    年    5     月    27    日
                  刑事第十九庭  法  官  吳俊龍
上正本證明與原本無異。
如不服本判決應於收受送達後10日內向本院提出上訴書狀，並應
敘述具體理由；其未敘述上訴理由者，應於上訴期間屆滿後20日
內向本院補提理由書（均須按他造當事人之人數附繕）「切勿逕
送上級法院」。
                                書記官  劉俊源
中    華    民    國    98    年    5     月    27    日
附錄本判決論罪法條：
著作權法第91條之1
擅自以移轉所有權之方法散布著作原件或其重製物而侵害他人之
著作財產權者，處3 年以下有期徒刑、拘役，或科或併科新臺幣
五十萬元以下罰金。
明知係侵害著作財產權之重製物而散布或意圖散布而公開陳列或
持有者，處3 年以下有期徒刑，得併科新臺幣7 萬元以上75萬元
以下罰金。
犯前項之罪，其重製物為光碟者，處6 月以上3 年以下有期徒刑
，得併科新臺幣20萬元以上2 百萬元以下罰金。但違反第87條第
4 款規定輸入之光碟，不在此限。
犯前二項之罪，經供出其物品來源，因而破獲者，得減輕其刑。


司法院資訊處製作；財團法人民間司法改革基金會備份。
